【裁判字號】    94,上易,2301
【裁判日期】    950209
【裁判案由】    竊盜
【裁判全文】
臺灣高等法院刑事判決                94年度上易字第2301號
上  訴  人  臺灣臺北地方法院檢察署檢察官
被      告  丙○○
上列上訴人因被告竊盜案件，不服臺灣臺北地方法院94年度易字
第48 6號，中華民國94年11月15日第一審判決（起訴案號：臺灣
臺北地方法院檢察署93年度核退偵字第17號；移送併辦案號：臺
灣士林地方法院檢察署94年度偵緝字第60號），提起上訴，本院
判決如下：
    主  文
原判決撤銷。
丙○○共同連續攜帶兇器竊盜，處有期徒刑捌月。扣案筍刀壹把
，沒收。
    事  實
一、丙○○意圖為自己不法所有，並基於概括之犯意，連續為下
    列竊盜行為：
  (一)先於民國（下同）93年5月31日某時許，在臺北市○○區○○街600巷100弄119號糴米公廟內，徒手竊取該廟所有之鋁
    梯一具、鐵窗四個、鐵製活動式樓梯一個；得手後，於同日
    18 時許，將該物品載至臺北市○○區○○街395巷臨8號「
    富吉資源回收場」，變賣予不知情之陳謝雪梅，得款新台幣
    （下同）10,500元。嗣經糴米公廟之主任委員甲○○查訪，
    發現所失竊物品置於上開回收場中，而報警循線查獲。
  (二)丙○○又與孫嘉鑫（業經臺灣士林地方法院檢察署檢察官為
    不起訴處分）共同意圖為自己不法所有，於93年6月17日上
    午，攜帶丙○○所有客觀上可作為凶器使用之寬口鐵刃筍刀
    一把，在臺北市○○區○○段694地號乙○○所有之土地內，
    推由孫嘉鑫以筍刀竊取竹筍9支（重約10餘斤）放入背包內
    ，丙○○則以徒手挖取不詳數量之羊奶頭（草藥）扛在肩上
    。甫得手即為乙○○發覺，當場將孫嘉鑫攔下，報警查獲，
    並扣得孫嘉鑫攜帶之筍刀一把，及竊得之竹筍9支（重約10
    餘斤，已發還乙○○）；丙○○則帶同其竊得之羊奶頭乘隙
    逃逸。
二、案經甲○○訴由臺北市政府警察局信義分局報告臺灣臺北地
    方法院檢察署檢察官偵查起訴，及乙○○訴請臺北市政府警
    察局南港分局報由臺灣士林地方法院檢察署檢察官移送併案
    審理。
    理  由
一、訊之被告丙○○在本院審理中，對於竊取糴米公廟內所有之
    鋁梯一具、鐵窗四個、鐵製活動式樓梯一個之事實已坦承不
    諱，但否認有在臺北市○○區○○段694地號乙○○所有之土
    地內竊取竹筍、羊奶頭草藥之犯行，辯稱：伊拿的竹筍和羊
    奶頭不是在乙○○的土地上挖的，竹筍是在廢棄的竹筍園挖
    的，羊奶頭是在森林裡面找到的，因為伊挖了以後沿著乙○○的土地走，他們就衝出來，說伊偷挖云云。惟查：
  (一)被告竊取糴米公廟內物品事實之認定：
    被告丙○○有於上揭時地竊取糴米公廟內所有之鋁梯一具、
    鐵窗四個、鐵製活動式樓梯一個之事實，業據其在本院審理
    中自白不諱，核與告訴人糴米公廟主任委員甲○○指訴之情
    節，及證人陳謝雪梅於檢察官偵查中證述購買該等物品之情
    節相符，並有贓物認領保管單及照片附卷可稽（見93年度偵
    字第11117號卷第9頁、第14頁、第15頁）。被告此部分之自
    白核與事實相符，應屬可信；其有於上揭時地竊取糴米公廟
    內之鋁梯一具、鐵窗四個、鐵製活動式樓梯一個之犯行，已
    可認定。
  (二)被告竊取乙○○土地內物品事實之認定：
    1.偵查中之同案被告孫嘉鑫於警詢中供陳：（在研究院路二
      段102巷內山區）竊取竹筍，約十餘斤；我與綽號「阿龍
      」男子上山共同行竊，用竹刀挖掘竹筍；我負責挖掘竹筍
      ，綽號「阿龍」男子負責挖掘羊奶頭（草藥）；... （警
      方調閱丙○○之口卡中照片之男子）是與我共同行竊綽號
      「阿龍」之男子無誤云云（見偵字第5762號卷第5頁）。
      查，偵查中同案被告孫嘉鑫於警詢中之供述，雖屬被告以
      外之人於審判外之陳述，然被告丙○○未於本院言詞辯論
      終結前聲明異議，依刑事訴訟法第159條之5之規定，其供
      述亦得為證據。次查，在本院審理中，經審判長訊問被告
      「對於證人孫嘉鑫（孫宏銓）所言有何意見？」時，亦據
      被告供陳：伊和孫嘉鑫一起去挖；是共同要找的，分工合
      作的，本來要找羊奶頭，後來發現廢棄的竹筍園有竹筍，
      順便挖竹筍等語（見本院95年1月19日審判筆錄）。則孫
      嘉鑫所為前揭供證自屬可信，被告於上開時間，有與孫嘉
      鑫分別以筍刀挖取竹筍9支（重約10餘斤），及以徒手挖
      取不詳數量之羊奶頭（草藥）乙節，應可認定。
    2.告訴人乙○○於警詢時即指證：因我今（17）日發現所種
      植的竹筍及羊奶頭（草藥）被孫嘉鑫及另一名男子正在偷
      挖我的竹筍及羊奶頭，我立即報警並與警方共同將孫嘉鑫
      帶回派出所，另一名男子在我發現時就乘機跑走；二名男
      子在所有之竹筍田內身上背著背包手拿羊奶頭正要離開時
      被我與二位兄長攔住，其中一名與我發生爭執並乘機跑走
      ，孫嫌則與我們一起下山時，在軍人公墓內與趕至之警方
      相遇並將孫嫌帶回派出所云云（見偵字第5762號卷第6頁
      背面）；在本院審理中又指陳：我的土地前面有鐵網，當
      天是他們從我們的土地走出來，被我大哥抓到，他說他是
      在外面挖的，然後才走進我的土地，怎麼可能有這樣的道
      理，因為我的土地裡面根本沒有路，而且當天丙○○已經
      跑掉了，我們抓到孫嘉鑫，他有承認是在我的土地挖的等
      語（見本院95年1月19日審判筆錄）。證人鄭添福、鄭添
      壽於檢察官偵查中另分別具結供證：我先看見孫宏銓（即
      孫嘉鑫）背著竹筍從告訴人的土地走過來，我問孫宏銓背
      什麼，孫說是竹筍，是從那邊的山拿來的，我說這些竹筍
      是我們的，丙○○後來扛著羊奶頭走過來，丙○○說是跟
      孫宏銓同一個地方採過來的，所以這些羊奶頭、竹筍也是
      我們的云云（見偵字第5762號卷第33頁）。即共犯孫宏銓
      （即孫嘉鑫）在檢察官偵查中亦供陳：（問：有否蔡乙○○土地內的竹筍？）有，我不知道我採的竹筍是乙○○私
      有土地所生產，我以為是野生的；我與丙○○一起去，丙○○採羊奶頭，我挖竹筍，後來是我背竹筍，丙○○扛羊
      奶頭；（問：是否坦承竊盜？）當告訴人現場表示東西是
      他們的時，我有當場道歉，並且將東西還給他們，我不知
      道我所採的東西是在私有土地內等語（見偵字第5762號卷
      第33頁）。告訴人乙○○於警詢，及證人鄭添福、鄭添壽
      、共犯孫宏銓於檢察官偵查中所供，雖均屬被告以外之人
      於審判外之陳述；然被告丙○○對告訴人乙○○於警詢中
      供詞，未於本院言詞辯論終結前聲明異議，依刑事訴訟法
      第159條之5之規定，其供述得為證據；至於證人鄭添福、
      鄭添壽、共犯孫宏銓在檢察官偵查中所供，並無顯不可信
      之情況，依刑事訴訟法第159條之1第2項之規定，其供述
      亦得為證據。再查，告訴人乙○○及證人鄭添福、鄭添壽
      、共犯孫宏銓所為上揭供述，互核均為相符，其供證內容
      自屬可信；被告與孫嘉鑫挖取竹筍、羊奶頭之地點，係在
      臺北市○○區○○段694地號乙○○所有之土地內，同可認
      定。
    3.另查，不論係在私人之土地或公有土地上挖取他人土地產
      物，均屬竊盜行為；是以，尚不得以不知是否他人私有土
      地，執以阻卻犯罪故意，附此敘明。
    4.被告所辯：伊拿的竹筍和羊奶頭不是在乙○○的土地上挖
      的，竹筍是在廢棄的竹筍園挖得云云；顯係臨訟卸責之詞
      ，不足採信。
  (三)本件事證明確，被告犯行堪以認定，應依法論科。
二、核被告所為：
  (一)被告竊取糴米公廟內物品之犯行，核係犯刑法第320條第1項
    之普通竊盜罪。
  (二)被告與孫嘉鑫二人用以竊取竹筍所使用之筍刀為寬口鐵刃，
    附有長木柄，客觀上可作為凶器使用，有該筍刀一把扣案可
    證。被告持該筍刀竊取乙○○土地內竹筍、羊奶頭之犯行，
    核係犯刑法第32 1條第1項第3款之攜帶兇器竊盜罪。被告與
    成年男子孫嘉鑫間，有犯意之聯絡及行為之分擔，皆為共同
    正犯。
  (三)被告先後二次竊盜犯行，其時間緊接，所犯又為基本犯罪構
    成件相同之罪名，顯係基於概括之犯意為之，為連續犯，應
    依刑法第56條之規定以較重之攜帶兇器竊盜罪一罪論，並加
    重其刑。
  (四)檢察官雖未就被告竊取乙○○土地內竹、羊奶頭之犯行提起
    公訴，然此部分核與已起訴之被告竊取糴米公廟內物品犯行
    ，有連續犯之關係，屬裁判上之一罪，有如前述，故本院得
    併予審判。
三、原審據以罪科刑，固非無見。惟查，被告竊取乙○○土地內
    竹、羊奶頭之犯行，雖未據檢察官提起公訴，然此部分核與
    被告竊取糴米公廟內物品之犯行，其時間緊接，所犯又為基
    本犯罪構成件相同之罪名，顯係基於概括之犯意為之，為連
    續犯，屬裁判上之一罪，自為本案原起訴效力所及；原審未
    併予審判，尚有未洽。公訴人之上訴意旨執以指摘原判決不
    當，為有理由，應由本院將原判決撤銷改判。爰審酌被告犯
    罪之動機在謀取不法財物，其犯罪之手段或由其自己以徒手
    為之，或推由孫嘉鑫以筍刀竊取竹筍，所竊得物品之價值，
    犯後已坦承竊取糴米公廟內物品，惟仍否認竊取乙○○土地
    內竹筍羊奶頭犯行之態度等一切情狀，量處如主文所示之刑
    。扣案筍刀壹把，業據共犯孫嘉鑫供陳係渠用以竊取竹筍所
    用之工具，並據被告陳明為其所有，應依刑法第38條第1項
    第2款之規定宣告沒收。至於另扣案之背包一個，雖係被告
    丙○○所有，然僅係被告等用以裝載贓物所用之物，並非被
    告等用以犯本案竊盜罪直接所用之物，故本院認無併予宣告
    沒收之必要。
四、據上論斷，應依刑事訴訟法第369條第1項前段、第364條、
    第299條第1項前段，刑法第28條、第56條、第321條第1項第
    3款、第38條第1項第2款，罰金罰鍰提高標準條例第1條前段
    ，判決如主文。
本案經檢察官林炳雄到庭執行職務。
中    華    民    國    95    年    2     月    9     日
                  刑事第十庭    審判長法  官  劉景星
                                      法  官  陳志洋
                                      法  官  陳博志
以上正本證明與原本無異。
不得上訴。
                                      書記官  陳嘉文
中    華    民    國    95    年    2     月    14    日
附錄：本案論罪科刑法條全文
中華民國刑法第321條
犯竊盜罪而有左列情形之一者，處六月以上、五年以下有期徒刑
：
  一於夜間侵入住宅或有人居住之建築物、船艦或隱匿其內而犯
    之者。
  二毀越門扇、牆垣或其他安全設備而犯之者。
  三攜帶兇器而犯之者。
  四結夥三人以上而犯之者。
  五乘火災、水災或其他災害之際而犯之者。
  六在車站或埠頭而犯之者。
前項之未遂犯罰之。


司法院資訊處製作；財團法人民間司法改革基金會備份。
